臺灣基隆地方法院刑事判決　
111年度金訴字第17號
公  訴  人  臺灣基隆地方檢察署檢察官
被      告  黃至毅



上列被告因違反洗錢防制法等案件，經檢察官提起公訴（110年
度偵字第518號、110年度偵字第2439號、110年度偵字第2878號
）及移送併案審理(臺灣基隆地方檢察署110年度偵字第2903號、
111年度偵字第1135號)，嗣被告於準備程序中就被訴事實均為有
罪之陳述，本院合議庭裁定由受命法官獨任進行簡式審判程序，
並判決如下：
    主      文
黃至毅共同犯詐欺取財罪，處有期徒刑3月，如易科罰金，以新
臺幣1,000元折算1日；犯罪所得之新臺幣5,000元沒收，於全部
或一部不能沒收或不宜執行沒收時，追徵其價額。又幫助犯洗錢
罪，處有期徒刑2月，併科罰金新臺幣1萬元，罰金如易服勞役，
以新臺幣1,000元折算1日。
    事實及理由
一、犯罪事實：
　㈠黃至毅與陳永宗意圖為自己不法之所有，共同謀議以假買賣
    詐欺牟利，先由黃至毅於民國109年8月18日，向前同事紀易
    翔（原名紀俞丞）謊稱可以新臺幣(下同)5,000元價格出售4
    支電子菸，使紀易翔信以為真，相約於109年8月19日晚間9
    時在國道1號「中壢服務區」面交商品，再由陳永宗以紙盒
    包裝商品後，商請友人駕車搭載陳永宗、黃至毅前往「中壢
    服務區」，俟黃至毅將陳永宗包裝之商品交予紀易翔後，紀
    易翔即依照黃至毅提供之基隆復興路郵局帳號000000000000
    00號帳戶(戶名：陳永宗，下稱基隆復興路郵局帳戶)，操作
    手機網路郵局APP進行轉帳，惟紀易翔誤設為「預約轉帳」
    ，致款項未能立即轉出，紀易翔以為轉帳失敗，旋即再於10
    9年8月19日晚間9時15分轉帳5,000元至基隆復興路郵局帳戶
    。嗣紀易翔返家後，發現黃至毅交付之商品係芳香劑，109
    年8月19日上午7時16分，又因前述「預約轉帳」設定而自動
    轉帳5,000元至陳永宗之基隆復興路郵局帳戶，幾經聯繫黃
    至毅均未獲退款，紀易翔始報警處理，黃至毅與陳永宗則各
    分配5,000元供己花用(陳永宗涉犯部分未據起訴)。
  ㈡黃至毅可預見將金融帳戶交予他人使用，可能淪為他人從事
    詐欺取財犯罪或隱匿該犯罪所得來去向之工具，仍基於幫助
    詐欺取財及幫助洗錢之不確定故意，於110年1月5日上午9時
    48分更換名下海洋大學郵局帳號00000000000000號帳戶(下
    稱海洋大學郵局帳戶)之存摺，再於同日中午，依照真實身
    分不詳、綽號「獒犬」之人指示申辦網路郵局後，將海洋大
    學郵局帳戶之存摺、提款卡及網路郵局帳號、密碼交予「獒
    犬」使用。嗣「獒犬」意圖為自己不法之所有，以社群軟體
    與附表編號1至4所示「詐欺對象」聯絡，並以代點光明燈、
    代買彩券、繳交中獎費用、繳交彩券頭獎佈施費用及從事網
    路買賣等為幌，誘使附表編號1至4所示「詐欺對象」，於附
    表編號1至4所示「付款日期」、「付款時間」，匯款或無摺
    存款附表編號1至4所示「付款金額」至黃至毅之海洋大學郵
    局帳戶，「獒犬」再登入網路郵局，將上開款項轉匯至其他
    金融帳戶(其中附表編號4所示110年1月8日「付款金額」合
    計40,000元，因異常交易已遭圈存)，以此方式掩飾詐欺犯
    罪所得之去向。
二、證據名稱：
　㈠被告黃至毅於本院準備程序及審理時之自白。
　㈡告訴人紀易翔於偵查中之證述。
　㈢告訴人紀易翔提出之網路郵局轉帳交易紀錄截圖。
　㈣基隆復興路郵局帳戶之客戶基本資料及交易明細。
　㈤統一超商得寶門市編號00000000自動櫃員機之監視錄影畫面(
    陳永宗於109年8月19日晚間9時21分提領告訴人紀易翔匯入
    基隆復興路郵局帳戶之款項)。
　㈥被告與告訴人紀易翔間之MESSENGER通訊紀錄截圖。
　㈦海洋大學郵局帳戶之基本資料、存簿變更資料及客戶歷史交
    易清單。
　㈧附表編號1至4所示「證據」。
　㈨陳永宗否認與被告共謀詐騙告訴人紀易翔。惟陳永宗於偵訊
    時供稱：被告要賣菸彈給告訴人紀易翔，告訴人紀易翔手頭
    沒有現金要用轉帳付款，但被告沒有帳戶，所以我把帳戶借
    給被告讓告訴人紀易翔匯款，我再把告訴人紀易翔匯的錢拿
    去買遊戲點數，將遊戲點數交給被告，109年8月19日被告跟
    告訴人紀易翔約在「中壢服務區」面交時我有在現場，因為
    被告沒有車，被告來拜託我，我找了另一個朋友載我跟被告
    一起去，只有被告下車跟告訴人面交等語(110年度偵字第51
    8號卷第302頁)，可見陳永宗不僅提供基隆復興路郵局帳戶
    供告訴人紀易翔匯款，更大費周章商請友人搭載及陪同被告
    前往「中壢服務區」面交，自難相信陳永宗與109年8月19日
    之交易無關。又依陳永宗之基隆復興路郵局交易明細，告訴
    人紀易翔於109年8月19日晚間9時16分成功匯入5,000元後，
    陳永宗緊接於109年8月19日晚間9時26分、30分跨行提款2,0
    00元及網路跨行轉帳1,000元，而未立即將5,000元全數領出
    轉交給被告(110年度偵字第518號卷第57頁)，故亦難相信陳
    永宗只是單純出借帳戶及代為購買遊戲點數。再依被告與告
    訴人紀易翔間之MESSENGER通訊紀錄，告訴人紀易翔質問被
    告為何交付芳香劑包裹後，被告回覆「人給我，經過我手給
    你不是嗎？」「帳號也不是我的，我是幫我朋友」(110年度
    偵字第518號卷第251至253頁)，此與被告於本院準備程序及
    審理時供述109年8月19日之商品係由陳永宗包裝等語相符。
    綜合上情，被告於本院準備程序及審理時之自白較為可採，
    應認被告係與陳永宗共同詐騙告訴人紀易翔。　　　
三、論罪科刑：　　
　㈠被告就犯罪事實㈠所為，係犯刑法第339條第1項之詐欺取財罪
    ，且被告與陳永宗就上開犯行有犯意聯絡及行為分擔，為共
    同正犯。被告就犯罪事實㈡所為，因未參與詐欺取財罪及洗
    錢罪之構成要件行為，且無證據證明被告主觀上有共同詐欺
    取財或洗錢之犯意聯絡，僅得論以刑法第30條第1項前段、
    第339條第1項之幫助詐欺取財罪及刑法第30條第1項前段、
    洗錢防制法第14條第1項之幫助洗錢罪；惟被告係以一行為
    同時觸犯幫助詐欺取財罪及幫助洗錢罪，並侵害附表編號1
    至4所示「詐欺對象」之財產法益，屬想像競合犯，依刑法
    第55條規定，應從一重論以幫助洗錢罪。又被告就犯罪事實
    ㈠所犯之詐欺取財罪及就犯罪事實㈡所犯之幫助洗錢罪，犯意
    各別，行為互殊，應予分論併罰。
　㈡被告前因傷害、公共危險及違反毒品危害防制條例等案件，
    經法院分別判處有期徒刑確定，並分別於106年2月13日、10
    7年11月13日、109年2月24日執行完畢，此經本院核閱臺灣
    高等法院被告前案紀錄表屬實。被告於上開徒刑執行完畢後
    ，5年以內故意再犯本案有期徒刑以上之2罪，均屬累犯，且
    被告於109年2月24日執行完畢後，尚未逾半年，即再犯本案
    詐欺取財罪，嗣相距數月，又觸犯本案幫助洗錢罪，足認被
    告對於刑罰之反應力薄弱，核有加重法定刑之必要，爰依刑
    法第47條第1項規定各加重其刑。
　㈢洗錢防制法第16條第2項規定：「犯前二條之罪，在偵查或審
    判中自白者，減輕其刑」，被告對於幫助犯同法第14條第1
    項之洗錢罪，於本院審理時自白不諱，依首開規定，應予減
    輕其刑。又被告就犯罪事實㈡所為，屬幫助犯，且其提供之
    金融帳戶僅係「獒犬」收取、掩飾詐欺犯罪所得款項之工具
    ，可替代性高，對於實現犯罪結果之助力有限，爰依刑法第
    30條第2項規定遞減輕其刑。
　㈣本院審酌被告於109年2月24日出獄後，短期內未覓得工作，
    因缺錢花用，即以假買賣對告訴人紀易翔行騙，又於110年1
    月5日將海洋大學郵局帳戶交予真實身分不詳之「獒犬」使
    用，供「獒犬」用以收取、掩飾詐欺犯罪所得，所為不僅使
    本案告訴人均受有財產上之損害，且增加偵查機關查緝詐欺
    行為人及查扣贓款之困難性，犯罪所生之損害不輕；惟被告
    就犯罪事實㈡之犯行，係基於不確定故意而為，主觀惡性較
    為輕微，且附表編號1至4所示「詐欺對象」匯入海洋大學郵
    局帳戶之金額多寡，並非被告所能掌控；兼衡被告於偵查中
    否認犯行，至本院通緝到案後始坦承全部犯行，且迄未賠償
    本案告訴人所受之損害，暨被告之智識程度及生活狀況(本
    院卷第180頁)等一切情狀，量處如主文所示之刑，併就其所
    犯詐欺取財罪諭知易科罰金之折算標準及就其所犯幫助洗錢
    罪諭知罰金易服勞役之折算標準。
四、沒收：
　㈠犯罪所得，屬於犯罪行為人者，沒收之，於全部或一部不能
    沒收或不宜執行沒收時，追徵其價額，但已實際合法發還被
    害人者，不予宣告沒收或追徵；宣告沒收或追徵，有過苛之
    虞、欠缺刑法上之重要性、犯罪所得價值低微，或為維持受
    宣告人生活條件之必要者，得不宣告或酌減之；此分別規定
    於刑法第38條之1第1項前段、第3項、第5項及第38條之2第2
    項。
　㈡被告因犯罪事實㈠之犯行分得5,000元，此據被告於本院準備
    程序時供述明確(本院卷第171頁)。上開犯罪所得未據扣押
    或發還告訴人紀易翔，且對被告宣告沒收上開犯罪所得，亦
    無過苛之虞，自應依刑法第38條之1第1項前段及第3項規定
    ，宣告沒收上開犯罪所得，並諭知於全部或一部不能沒收或
    不宜執行沒收時，追徵其價額。
據上論斷，應依刑事訴訟法第273條之第1項、第299條第1項前段
、第310條之2、第454條第2項，判決如主文。
本案經檢察官何治蕙提起公訴，檢察官藍巧玲移送併案審理，檢
察官陳宜愔到庭執行職務。
中　　華　　民　　國　　111 　年　　5 　　月　　11　　日
                  刑事第五庭  法　官　陳怡安
以上正本證明與原本無異。
如不服本判決應於收受送達後20日內向本院提出上訴書狀，並應
敘述具體理由；其未敘述上訴理由者，應於上訴期間屆滿後20日
內向本院補提理由書（均須按他造當事人之人數附繕）「切勿逕
送上級法院」。
中　　華　　民　　國　　111 　年　　5 　　月　　11　　日
                              書記官　洪福基
附錄本案論罪科刑法條全文：
中華民國刑法第30條
（幫助犯及其處罰）
幫助他人實行犯罪行為者，為幫助犯。雖他人不知幫助之情者，
亦同。
幫助犯之處罰，得按正犯之刑減輕之。
中華民國刑法第339條
（普通詐欺罪）
意圖為自己或第三人不法之所有，以詐術使人將本人或第三人之
物交付者，處5年以下有期徒刑、拘役或科或併科50萬元以下罰
金。
以前項方法得財產上不法之利益或使第三人得之者，亦同。
前二項之未遂犯罰之。
洗錢防制法第14條
有第二條各款所列洗錢行為者，處7年以下有期徒刑，併科新臺
幣5百萬元以下罰金。
前項之未遂犯罰之。
前二項情形，不得科以超過其特定犯罪所定最重本刑之刑。
【附件】